臺灣高等法院民事判決　　　　　　　　　94年度上國字第12號
上　訴　人　丙○○
　　　　　　乙○○
　　　　　　甲○○○
共　　　同
訴訟代理人　陳正旻　　律師
被　上訴人　台北縣新莊市公所
法定代理人　黃林玲玲
訴訟代理人　劉志忠　　律師
上列當事人間國家賠償事件，上訴人對於中華民國94年3月28日
臺灣板橋地方法院94年度重國字第1號第一審判決提起上訴，本
院於94年8月9日言詞辯論終結，判決如下：
    主  文
上訴駁回。
第二審訴訟費用由上訴人負擔。
    事實及理由
一、上訴人起訴主張：上訴人丙○○、乙○○之母及上訴人甲○
    ○○之女徐素玲於民國93年9月20日晚間6時20分許，熱心義
    務幫忙整理住家前空地雜物時，因碰觸漏電之路燈致觸電死
    亡，該路燈係公有公共設施，為被上訴人所管理，被上訴人
    顯有缺失。爰依國家賠償法規定，求為命被上訴人應分別給
    付上訴人丙○○新台幣（下同）236萬4,470元（殯葬費用36
    萬4,470元、精神慰撫金200萬元）、 上訴人乙○○216萬元
    （殯葬費用16萬元、精神慰撫金200萬元）、 上訴人甲○○
    ○229萬1,245元（扶養費用29萬1,245元、精神慰撫金200萬
    元）及均自起訴狀繕本送達翌日起算法定遲延利息之判決【
    原審判決被上訴人應分別給付上訴人丙○○106萬4,470元（
    殯葬費用36萬4,470元、精神慰撫金90萬元， 扣除被上訴人
    已給付20萬元）、 上訴人乙○○106萬元（殯葬費用16萬元
    、精神慰撫金90萬元）、甲○○○116萬4,328元（扶養費用
    26萬4,328元、精神慰撫金90萬元）及均自94年1月14日起算
    法定遲延利息，並駁回上訴人其餘之訴。被上訴人就其敗訴
    部分未聲明不服，已告確定。上訴人則僅分別就其精神慰撫
    金敗訴之110萬元部分不服提起上訴， 本院僅就此部分予以
    審理】，並上訴聲明：(一)原判決關於駁回上訴人下開之訴部
    分廢棄。(二)被上訴人應再分別給付上訴人丙○○、乙○○、
    甲○○○各110萬元及均自94年1月14日起至清償日止，按年
    息百分之五計算之利息。(三)願供擔保請准宣告假執行。
二、被上訴人則以： 上訴人請求被上訴人給付精神慰撫金各200
    萬元，實屬過高等語，資為抗辯，並答辯聲明：(一)上訴駁回
    。(二)願供擔保請准宣告免為假執行。
三、上訴人主張上訴人丙○○、乙○○之母及上訴人甲○○○之
    女徐素玲於上開時地因碰觸被上訴人所管理之路燈漏電致觸
    電死亡，被上訴人應負國家損害賠償責任之事實，業據提出
    戶籍謄本及相驗屍體證明書為證（原審卷21-22、27頁），
    且為被上訴人所不爭執，自堪信為真實。
四、按不法侵害他人致死者，被害人之父、母、子、女及配偶，
    雖非財產上之損害，亦得請求賠償相當之金額， 民法第194
    條定有明文。上訴人主張原審判准其精神慰撫金各90萬元過
    低，請求被上訴人應再分別給付110萬元云云， 被上訴人則
    以上開情詞置辯。經查上訴人丙○○、乙○○因徐素玲死亡
    ，受有未及反哺即痛失母愛，承受子欲養而親不在之喪母之
    痛，而上訴人甲○○○年逾80歲需承受突遭喪女，白髮人送
    黑髮人之哀慟，其等精神上確受有重大之打擊及痛苦，上訴
    人自得請求被上訴人賠償非財產上之損害。本院審酌上訴人
    丙○○（65年7月27日出生） 畢業於私立四海工商專科學校
    ，在偉僑電腦股份有限公司任職，93年度所得總額為42萬6,
    493元；上訴人乙○○（66年9月2日出生） 畢業於台北縣私
    立東海高級中學，曾任職安良電器有限公司，任職期間（93
    年4至9月）所得總額為10萬6,157元，自94年2月21日起改任
    職於尚享開發有限公司，每月薪資為3萬元； 上訴人甲○○
    ○（1年2月14日出生）未受教育，尚有其餘子女扶養，暨被
    上訴人之年度預算等一切情狀後，認上訴人請求非財產上之
    損害各以90萬元為適當。
五、從而，原審判命被上訴人應分別給付上訴人精神慰撫金各90
    萬元及均自起訴狀繕本送達之翌日即94年1 月14日起算法定
    遲延利息，而駁回上訴人逾此之請求，允無不合。上訴論旨
    指摘原判決駁回其非財產上之損害請求各超過90萬元部分為
    不當， 請求被上訴人應再分別給付非財產上之損害110萬元
    及法定遲延利息，為無理由，應予駁回。
六、兩造其餘之攻擊或防禦方法及未經援用之證據，經本院斟酌
    後，認為均不足以影響本判決之結果，自無逐一詳予論駁之
    必要，併此敘明。
七、據上論結，本件上訴為無理由，依民事訴訟法第449條第1項
    、第78條、第85條第1項前段，判決如主文。
中　　華　　民　　國　　94　　年　　8　　月　　23 　　日
                  民事第十四庭審判長法  官　劉靜嫻
                                    法  官　陳昆煇
                                    法  官　陳駿璧
正本係照原本作成。
如不服本判決，應於收受送達後20日內向本院提出上訴書狀，其
未表明上訴理由者，應於提出上訴後20日內向本院補提理由書狀
（均須按他造當事人之人數附繕本）上訴時應提出委任律師或具
有律師資格之人之委任狀；委任有律師資格者，另應附具律師資
格證書及釋明委任人與受任人有 民事訴訟法第466條之1第1項但
書或第2項（詳附註）所定關係之釋明文書影本。
中　　華　　民　　國　　94　　年　　8 　　月　　24　　日
　　　　　　　　　　　　　　　　　　書記官　黃　愛
附註：
民事訴訟法第466條之1（第1項、第2項）：
對於第二審判決上訴，上訴人應委任律師為訴訟代理人。但上訴
人或其他法定代理人具有律師資格者，不在此限。
上訴人之配偶、三親等內之血親、二親等內之姻親，或上訴人為
法人、中央或地方機關時，其所屬專任人員具有律師資格並經法
院認為適當者，亦得為第三審訴訟代理人。
